【裁判字號】    90,上易,1510
【裁判日期】    901114
【裁判案由】    妨害公務
【裁判全文】
臺灣高等法院臺南分院刑事判決        九十年度上易字第一五一號  Ａ
      上  訴  人
      即  被  告  乙  ○  ○
      選任辯護人  林  春  發
右上訴人因妨害公務案件，不服臺灣臺南地方法院九十年度易字第七八九號中華民國
九十年六月二十七日第一審判決（起訴案號：臺灣臺南地方法院檢察署九十年度營偵
字第四九○號），提起上訴，本院判決如左：
      主      文
上訴駁回。
      事      實
一、乙○○前於民國（下同）八十六年間，因違反麻醉藥品管理條例案件，經本院判
    處有期徒刑四月確定，並於八十七年六月一日易科罰金執行完畢，又於八十七年
    八月間，因撤銷假釋入監執行其前案肅清煙毒條例殘刑二年二月十日，甫於八十
    九年十二月十八日假釋出監。仍不知悔改，復於九十年二月二十二日下午七時五
    十七分許，駕駛車牌號碼ＲＸ－一二七七號自小客車，行經國道一號高速公路北
    上二八○公里（即台南縣後壁鄉路段）之新營收費站處，遇警員甲○○實施路檢
    ，乙○○因恐警員搜索該車而查獲車內所置放之第二級毒品安非他命一小包（毛
    重三點一公克）及吸食工具一組（另案偵辦），遂將前開物品藏放在身上內褲後
    ，停妥車輛並下車接受盤查，經甲○○核閱其駕照並透過勤務指揮中心查知其有
    毒品前科而欲對乙○○盤問時，上開毒品及吸食工具卻突自乙○○褲管中掉落至
    地上，甲○○隨即將該毒品及吸食工具撿拾起來，並以右手抓住乙○○左手手腕
    欲依法執行逮捕乙○○時，詎乙○○立即掙脫甲○○之手並轉身回頭跑入車內，
    甲○○隨即在乙○○甫入駕駛座之際以右手捉按住乙○○之左手臂，而乙○○為
    脫免逮捕，竟基於妨害甲○○執行逮捕公務之犯意，見其駕駛座之車門因甲○○
    在車旁無法關上，就立刻以左手啟動引擎強行踩油門開動車輛，而甲○○原本要
    將乙○○拉出，但卻因車子啟動，被往前拉引之力量拖走，警帽亦掉入車內，然
    乙○○不顧甲○○將被其車輛拖行而受傷，仍持續腳踩油門往前行駛，致甲○○
    被拖走數十公尺後，即因體力不支而放開乙○○並跌倒在地，因而致甲○○之夾
    克破裂並受有右手腕挫傷等傷害（已於偵查中撤回告訴），而乙○○見擺脫甲○
    ○後，立即關上車門快速駛離現場。嗣經甲○○將上情呈報內政部警政署國道公
    路警察局第四警察隊予以偵辦後，乙○○始在其母之陪同下到案。
二、案經內政部警政署國道公路警察局第四警察隊報請台灣台南地方法院檢察署檢察
    官偵查起訴。
      理      由
一、右揭事實，業據上訴人即被告乙○○於原審及本院審理時坦認不諱，核與證人即
    現場執行職務之員警甲○○、施寶文之證述情節相符，並有證人甲○○提出之驗
    傷診斷書及其出具之報告書各一份附卷可佐，足見被告前揭自白確與事實相符，
    堪認為實在。雖被告另辯稱：伊因非法持有第二級毒品安非他命，遇警盤查發現
    而心慌駕車加速離去，其意乃在避免遭受逮捕，並非積極地以有形力量攻擊警員
    ，則其即無妨害公務之故意，亦無對警員施強暴之行為，自無妨害公務犯行可言
    云云。
二、惟查，現行犯，不問何人得逕行逮捕之，刑事訴訟法第八十八條第一項定有明文
    ，今警員依法執行任務於盤查之際發現被告持有毒品之犯行，則對此一現行犯之
    逮捕自屬其依法應執行之公務。被告竟於警員執行逮捕現行犯時，為使自己得以
    脫免逮捕，則其脫免逮捕之意圖即足充任其妨害公務之動機，抑且被告先是於警
    員甲○○已對其執行逮捕職務而抓住其左手手腕時予以掙脫，繼之於其奔回車內
    但警員甲○○隨即以右手捉按住被告左手臂之時，不顧警員甲○○因抓住其手臂
    ，如其啟動車輛，該警員將被拖拉而受傷，卻仍執意啟動引擎強行踩入油門，致
    使警員甲○○遭被告駕駛之車輛往前拖走數十公尺，且於其放開被告後，隨即遭
    車輛拋開之力道跌倒受傷，則被告對於警員將因其所借用之車輛拉力受傷，本有
    預見，但其為貫徹脫免逮捕之意圖，並妨害甲○○刻正執行之逮捕公務以甩開甲
    ○○，竟執意為前揭犯行而無視警員可能遭受嚴重傷害之結果，又焉能解免其妨
    害警員執行公務行為之故意？是被告所辯並未以有形暴力對警員攻擊，故無妨害
    公務犯意云云，不足採取。綜此，本件事證已臻明確，被告犯行堪以認定，應依
    法論科。
三、核被告所為係犯刑法第一百三十五條第一項之妨害公務罪。又被告前於八十六年
    間，因違反麻醉藥品管制條例案件，經本院判處有期徒刑四月確定，並於八十七
    年六月一日易科罰金執行完畢乙節，有台灣高等法院被告全國前案記錄表、法務
    部在監在押資料表各乙份在卷可按，並為被告供明在卷，則其於五年之內再犯本
    件有期徒刑以上之罪，為累犯，應依法加重其刑。原審依刑法第一百三十五條第
    一項、第四十七條、第四十一條第一項前段，罰金罰鍰提高標準條例第一條前段
    、第二條之規定，並審酌被告素行不佳，假釋中再行犯罪、蔑視公權力行使、不
    顧其行為可能造成警員身體嚴重傷害之結果而實施本件犯行，惟其犯罪後已向警
    員道歉並取得諒解，業據警員甲○○於本院審理時證述明確，且其犯後已表示悔
    過之意等一切情狀，量處有期徒刑肆月，並諭知易科罰金之折算標準。經核原審
    認事用法俱無不合，量刑亦稱妥適，被告上訴意旨否認妨害公務犯意，指摘原判
    決不當，並無可取，為無理由，應予駁回。
據上論結，應依刑事訴訟法第三百六十八條，判決如主文。
本案經檢察官吳忠賢到庭執行職務。
中    華    民    國      九十      年      十一      月      十四      日
                                  臺灣高等法院臺南分院刑事第三庭
                                      審判長法官  黃    崑    宗
                                            法官  莊    俊    華
                                            法官  林    勝    木
右正本證明與原本無異。
不得上訴。
                                      法院書記官  吳    秋    賢
中    華    民    國      九十      年      十一      月      十六      日
附錄：本判決論罪科刑法條
中華民國刑法第一百三十五條第一項
 (妨害公務執行及職務強制罪)
對於公務員依法執行職務時，施強暴脅迫者，處三年以下有期徒刑、拘役或三百元以
下罰金。


司法院資訊處製作；財團法人民間司法改革基金會備份。
